福建金門地方法院民事簡易判決
110年度城簡字第74號
原      告  李振勇  
被      告  楊芝穎  
上列當事人間請求確認本票債權不存在事件，本院於民國110年8
月31日言詞辯論終結，判決如下：
    主  文
原告之訴駁回。
訴訟費用由原告負擔。
    事實及理由
一、原告主張：被告前向原告購買坐落金門縣○○鎮○○段000地號
    土地（下稱系爭土地）及集村農舍乙戶，並於民國103年8月
    9日簽訂土地買賣契約書及建築物起造人權利移轉契約書（
    下稱系爭買賣契約），原告業已移轉系爭土地予被告，嗣因
    相關法令致未能變更起造人為被告，被告因而終止系爭買賣
    契約，被告既終止系爭買賣契約，自應負返還土地之義務，
    然被告迄今尚未將系爭土地返還，故原告並無給付被告新臺
    幣(下同)100萬元之義務，爰依民事訴訟法第247條第1項規
    定，起訴請求確認被告對原告107年10月11日補充協議書第1
    點後段之餘款100萬元債權不存在（下稱系爭100萬元債權）
    等語，並聲明：確認系爭100萬元債權不存在。
二、被告則以：原告與訴外人創力工程事業股份有限公司（下稱
    創力公司）、沅創營造有限公司（下稱沅創公司）於107年7
    月12日簽立協議書，載明兩造於106年7月16日合意終止系爭
    買賣契約，又於107年10月11日簽立補充協議書（下稱補充
    協議書），並約定原告與創力公司、沅創公司依補充協議書
    第1點、第2點全數清償完畢後，被告始應將系爭土地移轉給
    其等指定之人，而原告尚未履行給付補充協議書第1點後段
    、第2點所載之餘款100萬元暨利息，被告自無返還系爭土地
    之義務等語，並聲明：如主文第一項所示。
三、按確認法律關係之訴，非原告有即受確認判決之法律上利益
    者，不得提起之，民事訴訟法第247條第1項前段定有明文。
    本件原告主張被告將系爭土地移轉予原告後，原告對其始能
    請求系爭債權，經被告以前詞否認，是被告對原告所主張債
    權是否存在，足以影響原告之法律上地位，而該不安之狀態
    ，得以確認判決將之除去，是故，原告提起本件確認之訴，
    應有即受確認判決之法律上利益，核無不合，應予准許。　
    　
四、本院得心證之理由：
  ㈠原告雖主張系爭債權來自於被告所購買房地契約解除後土地
  回復登記之擔保，因被告未為回復登記，故系爭100萬元債權
  不存在等語，並提出系爭買賣契約、建築物起造人變更文件、
  土地登記謄本、金沙鎮公所104年7月15日池建字第1040009559
  號函等件為證。惟查，
  ⒈原告於本院110年8月31日言詞辯論時自認：餘款100萬元未歸
    還被告，這筆款項要等承接人順利辦好才返還，當初簽訂買
    賣契約書有說如果對方違約可以沒收，公司並沒有這樣做，
    事情辦好才有辦法返還這筆債務，被告對我的這個100萬元
    債權是存在的等語（見本院卷第145至146頁），復依補充協
    議書第一點後段約定：「餘款100萬元應於108年9月30日前
    給付。如有違反，依原協議書第五條及第六條約定處理。甲
    方、乙方及丙方如欲提前清償，丁方不得拒絕。」、第三點
    ：「甲方、乙方、丙方及丁方均同意標的農舍之配地即座落
    金門縣○○鎮○○段000地號土地於甲方、乙方及丙方依本補充
    協議書之約定全數清償完畢後，丁方始辦理過戶予甲方、乙
    方及丙方指定之人，因此衍生之相關稅賦（包括單不限於房
    地合一稅、土地增值稅、綜合所得稅）、行政規費、代書費
    、律師費等均由甲方、乙方及丙方連帶負擔。」，故兩造約
    定須待原告與創力公司、沅創公司連帶全數清償與被告後，
    被告始負移轉系爭土地與原告之義務，被告對原告確有系爭
    100萬元債權，而原告現仍未給付該100萬元予被告等情，洵
    堪認定。
  ⒉從而，原告迄今未給付被告100萬元，顯見原告之給付義務並
    未消滅，依補充協議書約定被告自無須返還系爭土地，須待
    原告與創力公司、沅創公司連帶給付該100萬元及利息後，
    被告始應將系爭土地返還原告與創力公司、沅創公司指定之
    人，是原告主張系爭100萬元債權不存在，要無可採。
  ㈡綜上所述，原告主張依民事訴訟法第247條第1項規定，請求
  確認被告對原告之系爭100萬元債權不存在，為無理由，應予
  駁回。　　
五、本件事證已臻明確，兩造其餘攻擊防禦方法及舉證，經核與
    判決結果均無影響，爰不另一一論述，併此敘明。
六、訴訟費用負擔之依據：民事訴訟法第78條。 
中　　華　　民　　國　　110 　年　　9 　　月　  28   日
                  福建金門地方法院金城簡易庭
                                法　官　黃佩穎
以上正本係照原本作成。
如不服本判決，應於送達後20日內，向本院提出上訴狀並表明上
訴理由，如於本判決宣示後送達前提起上訴者，應於判決送達後
20日內補提上訴理由書（須附繕本）。
中　　華　　民　　國　　110 　年　　9 　　月　　 28　日
                                書記官  李偉民